【裁判字號】    90,家上,77
【裁判日期】    900821
【裁判案由】    離婚
【裁判全文】
臺灣高等法院民事判決    九十年度家上字第七七號
    上  訴  人  甲○○
    被 上訴 人  乙○○
右當事人間請求離婚事件，上訴人對於中華民國九十年一月十九日台灣新竹地方法院
八十九年度婚第三五五號第一審判決，提起上訴，本院判決如左：
    主      文
上訴駁回。
第二審訴訟費用由上訴人負擔。
    事      實
甲、上訴人方面：
一、聲明：
  (一)原判決廢棄。
  (二)判決准上訴人與被上訴人離婚。
二、陳述：除與原判決記載相同，玆引用之外，補稱略以：
  (一)兩造分居長達十四年，有婚姻之名無婚姻之實，上訴人雖常至被上訴人娘家探望
    女兒，乃基於父女之情，只有在每年大年初二才回被上訴人娘家吃午飯，其餘時
    間被上訴人及其家人未曾通知上訴人，李翠玲及李嘉玲因長期住娘家，故受被上
    訴人家人控制及指使下所捏造之證詞，不足採信。
  (二)被上訴人尚有弟弟及弟媳，毋庸常常回娘家照顧其母親。
  (三)被上訴人未如其所述常返家照顧上訴人，反而每次回家均有企圖心，上訴人曾發
    現被上訴人數次回家偷取上訴人八錢黃金及新台幣（下同）數百元至千元不等之
    金錢，且被上訴人亦當場承認，後無錢可偷，就故意破壞上訴人之物品。
  (四)六年前上訴人因車禍左手腕骨折打上石膏行動不便，請求被上訴人幫忙作家事，
    被上訴人竟以上訴人尚有右手可用而拒絕，足見兩造夫妻之情份已盡。
  (五)民國（下同）七十五年十一月二十一日，因上訴人之住家發生火災而住進被上訴
    人娘家，期間因洗衣服一事與被上訴人之父母爭執，渠等便拒絕被上訴人與上訴
    人同房，並因而分居迄今。
  (六)被上訴人常在他人面前，以上訴人又醜又老、全身都是病來醜化上訴人，並拒絕
    與上訴人同房住，另稱其在外有很多男友，不怕沒人要，使上訴人之人格及尊嚴
    盡失，此婚姻實無存在必要。
  (七)原審判決後，被上訴人雖回家與上訴人同住，但兩人相處形同水火，整天打打
    ，沒有幸福，只有痛苦，實無法一起生活。
乙、被上訴人方面：
    被上訴人未於言詞辯論期日到庭，亦未據其提出書狀以為聲明或陳述。
    理      由
一、被上訴人未於言詞辯論期日到場，核無民事訴訟法第三百八十六條各款所列情形
    ，爰依上訴人之聲請，由其一造辯論而為判決。
二、上訴人起訴主張：兩造於六十六年十月結婚，初尚和睦，育有二名女兒李翠玲及
    李嘉玲，伊原於軍中服務，每月均按時支付被上訴人生活費用，伊於六十八年自
    軍中退伍，為求生計至工廠工作，當時月薪僅六千多元，被上訴人卻要求八千多
    元之生活費，七十一年間伊在新竹市香山區購屋，為需分攤房屋貸款及生活費，
    被上訴人竟聯合全家對伊刁難，又被上訴人完全不作家事，甚而自七十五年起，
    回娘家與伊分居迄今已十四年，顯構成惡意遺棄，又兩造婚姻顯無法維持，爰依
    民法第一千零五十二條第一項第五款、第二項之規定訴請離婚。被上訴人則以：
    兩造並未分居，伊僅係居住於隔壁之娘家而已，伊常常兩處跑，均有照顧，伊亦
    會叫上訴人至伊娘家吃飯等語，資為抗辯。
三、上訴人主張伊與被上訴人為夫妻關係，婚後育有二名女兒李翠玲及李嘉玲，兩造
    婚姻仍在存續中，業據上訴人提出戶口名簿影本為證（見原審卷第六之一頁），
    復為被上訴人所不爭執，堪信為真實。
四、上訴人又主張：被上訴人自七十五年起即遷回娘家居住，迄今已逾十四年，在生
    活費皆須伊負擔之情況下，被上訴人顯構成惡意遺棄等語。被上訴人則抗辯：伊
    僅係居住於隔壁之娘家而已，伊常常兩處跑，均有照顧，伊亦會叫上訴人至娘家
    吃飯等語。按夫妻之一方，以惡意遺棄他方在繼續狀態中者，為判決離婚之原因
    ，民法第一千零五十二條第一項第五款固有明文。然查，兩造之住家與被上訴人
    之娘家毗鄰而居（分別為新竹市○○○○路四九號及三七號），於八十一、二年
    間，被上訴人因其父母身體欠安，因此常回娘家照顧，又因兩家距離近，故上訴
    人亦會至被上訴人之娘家走動，再因上訴人怕吵，習慣一個人居住，故常常要被
    上訴人與其子女在被上訴人娘家過夜，上訴人有時亦會到被上訴人娘家吃飯，被
    上訴人亦是兩家奔走，並會煮飯給上訴人吃，晚上也會在上訴人住處睡覺，尚未
    置上訴人於不顧等情，業據證人即兩造之女李翠玲、李嘉玲及被上訴人之弟胡藝
    輝證實無誤（見原審卷第二二至二四頁、二八頁），且證人等之陳述大致相同，
    故證人等之證詞應可採信。是被上訴人既因父母身體不適，基於侍奉至親之心，
    返家與其弟胡藝輝共同照顧，而未與被上訴人同居，復因兩造生活習慣不易配合
    ，致形成分住二地之共識，此期間被上訴人亦常常返回上訴人住處照料一切，則
    被上訴人雖有違背同居義務之客觀事實，惟從被上訴人有返家照顧上訴人，及叫
    上訴人至被上訴人娘家吃飯等情以觀，足認被上訴人主觀上並無拒絕與上訴人同
    居之意，故上訴人主張被上訴人有惡意遺棄之事實，而訴請離婚，委無足採。
五、上訴人復主張：被上訴人均不作家事，且兩造生活習慣差異大，生活上頗多口角
    ，被上訴人未常常返家，返家又常有偷竊伊之財物，偷竊不得，則破壞伊之物品
    洩恨，並常在他人面前，以伊又醜又老、全身都是病來醜化伊，另稱其在外有其
    他男友，不怕沒人要，使伊之人格及尊嚴盡失，此婚姻實無法維持等語。查兩造
    因家事之處理方法及作息習慣無法協調，而發生口角，固為兩造於原審所不爭執
    ；然夫妻相處之道，貴在相互包容與理性溝通，尤其夫妻本來自不同背景之家庭
    ，生活習慣及價值觀念尚有差異，若要強求雙方就生活習慣及處事方法均趨於一
    致，實乃苛求，且夫妻偶爾爭吵，本屬平常，只要平息後能理性溝通，即可使婚
    姻生活趨於平復。再者，被上訴人返家照顧父母，尚且常常返回上訴人住處照料
    一切，以求取全家和諧美滿，甚而被上訴人於原審判決後，返家與上訴人同住，
    為上訴人所自承，顯見被上訴人已多方改善以求圓滿，然上訴人僅因被上訴人生
    活瑣事未盡符其標準，即片面否定被上訴人所為之一切努力，並斷絕所有改進方
    法，執意不為溝通、妥協，亦有誤解婚姻互信、互愛、互相包容之本旨，況證人
    即兩造之女李翠玲亦於原審證稱：「我們認為他們兩個人目前相處情況不錯，平
    時並不會吵架．．．．我認為他們之間並未到離婚的地步。」（見原審卷第二八
    頁），是兩造婚姻實尚有改善之空間，上訴人片面空言無法改善，並以一己之念
    回絕被上訴人之善意，實欠允當。至上訴人主張：被上訴人返家常有偷竊伊之財
    物，並常在他人面前，以伊又醜又老、全身都是病來醜化伊，另稱其在外有其他
    男友，不怕沒人要，使伊之人格及尊嚴盡失，惟並未舉證以實其說，自難率予採
    信。故上訴人主張兩造間有難以維持婚姻之重大事由，亦不足採。
六、綜上所述，上訴人主張：被上訴人有惡意遺棄之事實，及兩造間有難以維持婚姻
    之重大事由，均為不可採。從而，上訴人本於民法第一千零五十二條第一項第五
    款、第二項之規定，訴請離婚，為無理由。原法院為上訴人敗訴之判決，核無不
    當。上訴意旨指摘原判決不當，求予廢棄改判，為無理由，應予駁回。
據上論結，本件上訴為無理由，爰判決如主文。
中      華      民      國      九十      年      八    月    二十一    日
                                  民事第十庭
                                      審判長法  官  林  敬  修
                                            法  官  劉  勝  吉
                                            法  官  黃  騰  耀
右正本係照原本作成。
如不服本判決，應於收受送達後二十日內向本院提出上訴書狀，其未表明上訴理由者
，應於提出上訴後二十日內向本院補提理由書狀（均須按他造當事人之人數附繕本）
上訴時應提出委任律師或具有律師資格之人之委任狀；委任有律師資格者，另應附具
律師及格證書及釋明委任人與受任人有民事訴訟法第四百六十六條之一第一項但書或
第二項（詳附註）所定關係之釋明文書影本。
中      華      民      國      九十      年      八    月    二十二    日
                                            書記官  楊  麗  雪
附註：
民事訴訟法第四百六十六條之一（第一項、第二項）：
對於第二審判決上訴，上訴人應委任律師為訴訟代理人。但上訴人或其法定代理人具
有律師資格者，不在此限。
上訴人之配偶、三親等內之血親、二親等內之姻親，或上訴人為法人、中央或地方機
關時，其所屬專任人員具有律師資格並經法院認為適當者，亦得為第三審訴訟代理人
。


司法院資訊處製作；財團法人民間司法改革基金會備份。
